臺灣臺中地方法院刑事判決　　　　　　　 94年度易字第575號
公　訴　人　臺灣臺中地方法院檢察署檢察官
被　　　告　己○○
選任辯護人　李明諭　律師
　　　　　　張慶宗　律師
　　　　　　蔡鎮隆　律師
上列被告因詐欺案件，經檢察官提起公訴（92年度偵續字第237
號），本院判決如下：
    主  文
己○○意圖為自己不法之所有，以詐術使人將本人之物交付，處
有期徒刑捌月。
    事  實
一、己○○素行不佳，前曾犯侵占、妨害自由、違反公司法、違
    反公平交易法等罪（均未構成累犯），詎仍不知悔改。己○○係臺北市大安區○○○路○段二０五號九樓「群亨國際美
    容股份有限公司」（以下簡稱群亨公司）負責人，「女人話
    題」則為群亨公司旗下店名。己○○明知該公司之課程及產
    品，並無醫學學理及臨床試驗之豐胸效果，竟意圖為自己及
    群亨公司不法所有之犯意，於不詳時、地，委由該公司企劃
    部真實姓名年籍不詳之人製作平面廣告，廣告內容由當時擔
    任客服部經理之戊○○提供，內容宣稱加入群亨公司女人話
    題，胸部可在三個月內或極短之時間內，由Ａ罩杯升級至Ｄ
    罩杯，並以四人飾演一人之手法，佯稱庚○○、乙○○二位
    模特兒為真人實證，於使用該公司豐胸課程後三個月內，裸
    身測量已由Ａ罩杯提升至Ｄ罩杯。己○○於該等廣告製作完
    成，觀看後同意播出，自民國（下同）八十六年五月十五日
    起利用不知情之聯合報、獨家報導等平面媒體，連續刊登該
    等誇大不實廣告，誘使不特定之消費者購買，藉此方式對不
    特定人施用詐術。適有辛○○見群亨公司前開所刊登之「女
    人話題」豐胸廣告，陷於錯誤，乃於八十九年三月三日至「
    女人話題」台中店詢問，並陸續購買五套「女人話題」之美
    容課程，迄同年七月二十四日止，共支付課程費用新臺幣（
    下同）三十一萬八千八百元。惟辛○○依該公司豐胸課程操
    作增大胸部方法之課程至同年十二月二日止，共計八個月餘
    時間，均未有如廣告所稱之豐胸效果，始悉受騙。
二、案經辛○○訴請臺灣臺中地方法院檢察署檢察官偵查起訴。
    理  由
一、訊據被告己○○對於右揭告訴人辛○○有在八十九年三月三
    日至「女人話題」台中店消費美容課程，至同年七月二十四
    日止，共支付三十一萬八千八百元之消費款等之事實固直承
    不諱，惟矢口否認有何前揭之詐欺犯行，辯稱：本案所刊登
    之「女人胸部可在三個月內或極短之時間內，由Ａ罩杯升級
    至Ｄ罩杯」之廣告係行政院公平交易委員會認定不實，伊認
    為該廣告實在，並無詐欺，且該廣告在八十八年十一月一日
    經行政院公平交易委員會以（八十八）公處字第Ｏ五一號處
    分書處分後，業已停刊，告訴人辛○○於八十九年三月三日
    消費時，該廣告在市面上已無流傳，而該廣告亦非伊同意及
    委刊，廣告上所刊登Ａ至Ｄ罩杯之女子確實是同一人而且是
    店裡之實際消費顧客，伊於九十三年六月二日臺灣臺中地方
    法院檢察署檢察官偵訊時，並未坦承前開廣告係伊負責，亦
    未承認廣告中八十三年二月十日Ａ罩杯、八十三年三月六日
    Ｂ罩杯、八十三年四月二日Ｃ罩杯、八十三年五月二日Ｄ罩
    杯之胸部係分屬四人之胸部，該偵訊筆錄不實，請求勘驗九
    十三年六月二日檢察官偵訊筆錄之錄音帶，「女人話題」台
    中店人員亦未有向告訴人辛○○保證可以在消費後之三個月
    內或極短時間之內，使其胸部從Ａ罩杯升級至Ｄ罩杯，伊絕
    無詐欺意圖云云。被告己○○選任辯護人亦辯護稱：（一）
    、告訴人辛○○於九十二年五月二十一日偵訊時陳稱：「係
    八十九年想豐胸，想起之前在郵局的雜誌看到獨家報導廣告
    ，八十九年三月三日至『女人話題』後有試作一次」等語，
    告訴人辛○○在郵局所看到獨家報導廣告（從Ａ升級至Ｄ罩
    杯）乃係八十六年所刊登，持續刊登至八十八年三月，八十
    八年五月十三日行政院公平交易委員會裁定該廣告係屬不實
    廣告，自此以後，群亨公司即未曾再以從「Ａ升級至Ｄ罩杯
    」作為廣告內容，八十八年六月獨家報導所刊登廣告為「成
    長帶給女人圓滿的喜悅與永遠的幸福」，八十八年八月，獨
    家報導五七三期、ＴＶＢＳ週刊九十一期及時報週刊一一一
    八期所刊登廣告為「創造形狀優美而豐腴的雙峰」，獨家報
    導五七四期、ＴＶＢＳ週刊九十二期及時報週刊一一一九期
    所刊登廣告則為「原胸塑型，不要別人的Size」，八十八年
    十一月四日公平會裁定，「成長帶給女人圓滿的喜悅與永遠
    的幸福」係屬不實廣告，綜上資料，可證明群亨公司於八十
    八年六月以後所刊載廣告已無「Ａ升級至Ｄ罩杯」之內容，
    告訴人辛○○於八十九年三月三日至「女人話題」台中店試
    作並簽約時，既已無「Ａ升級到Ｄ罩杯」之廣告，則告訴人
    辛○○指稱係因該廣告陷於錯誤始簽約購買，顯與事實不符
    。（二）、告訴人辛○○與群亨公司係於八十九年三月三日
    簽訂「女人話題美容契約書」，當時群亨公司既早已未再刊
    登「Ａ升級至Ｄ罩杯」之廣告，告訴人辛○○自無因此陷於
    錯誤之可能，而當時「女人話題」台中店店長壬○○及美容
    師丁○○、丙○○並未對告訴人辛○○以「未予以審閱」、
    「極盡煩擾」、「連番保證」、「施加壓力」等方式誘使告
    訴人辛○○簽約購買課程，被告己○○及登記名義人賴健平
    更從未與告訴人辛○○有所接觸，尤無可能保證豐胸效果，
    告訴人辛○○於九十二年五月二十一日偵訊時指稱係因台中
    店店長及美容師連番保證始陷於錯誤購買該等課程，惟證人
    壬○○、丁○○及丙○○均堅決否認曾向告訴人辛○○保證
    ，僅向告訴人辛○○稱可改善胸型，為明查事實，自有以證
    人身分傳訊壬○○、丁○○及丙○○到庭詰問之必要。而證
    人丙○○於九十四年六月二十二日庭訊時結證稱：「八十九
    年三月三日是告訴人辛○○當日到店來諮詢之日期，當天是
    由我負責試作，美容契約書係八十九年三月二十日簽約，從
    八十九年三月三日到三月二十日期間我有再打兩次電話給告
    訴人問她下次時間何時要過來（不是邀請她再來試作或消費
    ），二次電話過程中告訴人沒有告訴我三月三日試作後就有
    紅腫疼痛現象，告訴人於三月三日先繳訂金，隔十八天之後
    再繳正式費用（三月三日繳一百元入會費用，塑型專案費用
    四百元，八十九年三月二十日繳塑型專案八千一百元，入會
    費九百元），我並沒有向告訴人保證可以讓她在短期間內從
    Ａ罩杯升級到Ｄ罩杯，後續也只是做身體全身性保養，當時
    告訴人做半邊胸部乳房的試作，約作五分鐘左右，告訴人看
    鏡子後蠻滿意，告訴人並沒有要求我保證，告訴人所購買的
    美容課程是陸續購買的，當初是購買胸部的課程，因為做得
    不錯，告訴人的美容課程一週至少來三次，每次是上午十時
    至晚上八時，內容是胸部保養、身體按摩及美腿按摩，胸部
    課程如集中、緊實、提高，保養時間約二至三小時，該三胸
    部保養項目並未包括Ａ至Ｄ罩杯豐胸項目，當時有告訴她不
    可能達到穿Ｖ領時胸部集中及豐滿，在服務過程中告訴人並
    沒有抱怨過」等語；證人壬○○（店長）於同日庭訊結證稱
    ：「告訴人係三月三日首次到店裡試作，三月二十日簽約，
    在課程期間並未向告訴人保證或吹噓可從Ａ罩杯到Ｄ罩杯，
    告訴人有提到有看到舊報紙或是週刊才來分店試作保養課程
    ，公司雖有給我們業績壓力，但我們會了解客人需要才對客
    人服務，要為永續經營，所以我們並不會強力對客人推銷，
    對於告訴人因為她會比價才作決定，所以才陸續增加課程，
    沒有向告訴人催繳尾款，告訴人未反應過服務不好。」等語
    ，顯見告訴人於八十九年三月三日試作後係經過深入考慮後
    始於三月二十日正式簽約並繳交費用，絕無可能陷於錯誤！
    另證人戊○○（當時擔任客服部經理）於同日庭訊時亦結證
    稱：「本案單純是客戶要求退費問題，告訴人不僅要求剩餘
    費用退還，並且要求賠償總額一千多萬元，依照衛生署所頒
    佈定型化契約範本應扣除百分之十手續費，應退給告訴人約
    七萬多元，群亨公司於八十六年間在獨家報導刊登可從『Ａ
    罩杯升級至Ｄ罩杯』的廣告，八十八年五月間公平會處分後
    即停止刊登，廣告內容上一排女子叫庚○○，下一排是乙○○，因庚○○及乙○○效果不錯，公司有請她們作代言廣告
    ，有簽約並支付代言費用，廣告內容無法回收，但各大報紙
    均有刊登公平會處分，電視也有報導（因此公司並未登報澄
    清），該二名女子有脫掉上衣讓我確認胸部的效果。」等語
    ，顯見庚○○及乙○○確係群亨公司原有客戶，確因接受課
    程而有胸部效果，並非模特兒，群亨公司自無刊登誇大不實
    廣告而施用詐術之可能！（三）、公訴意旨認定被告己○○
    明知「Ａ升級至Ｄ罩杯」平面廣告係以四人飾演一人之手法
    佯稱為真人實證，惟卷附「Ａ升級至Ｄ罩杯」廣告上之照片
    確係庚○○及乙○○接受豐胸課程後確有升級至Ｄ罩杯始同
    意群亨公司刊登，絕非如公訴意旨所指以模特兒佯裝為真人
    實證，可傳訊該二證人到庭詰問。是告訴人辛○○與群亨公
    司係於八十九年三月三日簽訂「女人話題美容契約書」，當
    時群亨公司既早已未再刊登「Ａ升級至Ｄ罩杯」之廣告，各
    大報紙及電視復大幅報導群亨公司遭公平會處分，告訴人辛○○自無因此陷於錯誤之可能，被告己○○既無以胸部可在
    三個月內或極短時間內由Ａ升級至Ｄ罩杯之平面廣告，誘使
    顧客陷於錯誤，未曾施用任何詐術，更未促使「女人話題」
    台中店店長壬○○及美容師丁○○、丙○○向告訴人辛○○
    以「未予以審閱」、「極盡煩擾」、「連番保證」、「施加
    壓力」等方式誘使告訴人辛○○簽約購買課程，已據證人丙○○、壬○○結證屬實，告訴人辛○○此部分指訴與事實不
    符，告訴人辛○○猶一再指稱被告己○○有何施用詐術之犯
    行，實屬無的放矢！而庚○○及乙○○確係「女人話題」之
    顧客，並非模特兒，公平會裁定不實廣告前，群亨公司係經
    其二人同意作為真人實證，廣告內容並非四人飾演一人，確
    係庚○○及乙○○罩杯升級之真人實證照片，公訴意旨所認
    定「被告己○○明知『Ａ升級至Ｄ罩杯』平面廣告係以四人
    飾演一人之手法佯稱為真人實證」，更屬無積極證據可資證
    明，被告己○○並無意圖為自己及群亨公司不法所有之詐欺
    取財犯行，請判決被告己○○無罪，以免冤抑。
二、按認定犯罪事實所憑之證據，並不以直接證據為限，即綜合
    各種間接證據，本於推理作用，為認定犯罪事實之基礎，如
    無違背一般經驗法則，尚非法所不許。又證據之證明力由法
    院自由判斷之，為刑事訴訟法第二百六十九條（舊）所明定
    ，此項自由判斷職權之行使，苟係基於普通日常生活之經驗
    ，而非違背客觀上應認為確實之定則者，即屬合於經驗法則
    ，不容當事人任意指摘。再間接事實之本身，雖非證據，然
    因其具有判斷直接事實存在之作用，故亦有證據之機能，但
    其如何由間接事實推論直接事實之存在，則仍應為必要之說
    明，始足以斷定其所為推論是否合理，而可認為適法，最高
    法院分別著有四十四年度台上字第七○二號、三十年度上字
    第五九七號、七十五年度台上字第一八二二號判例足資參照
    。次按認定犯罪事實所憑之證據，不僅指直接證據而言，即
    間接證據亦包括在內，故綜合各種間接證據，本於推理作用
    ，足以證明待證事實，依所得心證而為事實判斷，亦難指係
    顯違事理，是被害人所述被害情形，如無瑕疵可指，而就其
    他方面調查，又與事實相符，則其供述未始不足據為判罪基
    礎，最高法院亦著有七十年度台上字第九七○號判決足供參
    考。另告訴人、證人之陳述有部分前後不符，或相互間有所
    歧異時，究竟何者為可採，法院仍得本其自由心證予以斟酌
    ，非謂一有不符或矛盾，即應認其全部均為不可採信；尤其
    關於行為動機、手段及結果等之細節方面，告訴人之指陳，
    難免故予誇大，證人之證言，有時亦有予渲染之可能；然其
    基本事實之陳述，若果與真實性無礙時，則仍非不得予以採
    信，最高法院著有七十四年度台上字第一五九九號判例足資
    參照。又證人就同一事實之陳述前後略有出入此乃各人之記
    憶不清，或細節未交待清楚，或其描述用語不同，省略片段
    情節，或記錄之詳簡有異所致，倘其主要陳述一致，即尚難
    因其細節稍有紛岐即將全部證言捨棄不採，亦有最高法院七
    十三年度臺上字第三九九八號刑事判決要旨可資參酌。另按
    刑法第三百三十九條第一項詐欺罪之成立，係以意圖為自己
    或第三人不法之所有，以詐術使人陷於錯誤，而將本人或第
    三人之物交付為構成要件，所謂以詐術使人交付，必須被詐
    欺人因其詐術而陷於錯誤，始為相當，若其所用方法，不能
    認為詐術，亦不致使人陷於錯誤，即不構成該罪，最高法院
    著有四十六年度台上字第二六Ｏ號判例可資參照。
三、本件經查：
（一）、觀諸卷附廣告（臺灣臺中地方法院檢察署九十二年度偵
        字第四八Ｏ八號第九十六頁），其廣告內容略以：「庚○○自八十三年二月十日至同年五月二日，從Ａ罩杯升
        級至Ｄ罩杯，並舉出該人從八十三年二月十日Ａ罩杯、
        八十三年三月六日Ｂ罩杯、八十三年四月二日Ｃ罩杯逐
        步升級至八十三年五月二日Ｄ罩杯之胸部（省略人頭部
        分）照片為證。下方復有『ＢＲ』賦活滋養荷爾蒙護理
        系統─活絡結締組織充分聚集荷爾蒙，促乳房再發育、
        『ＢＰ』高週波循環集聚系統─促胸部血液循環，集中
        養分、改善吸收不良的現象，底下並以顯著紅字宣稱『
        胸部問題，交給專業的女人話題，幫妳升級再升級，從
        Ａ到Ｄ，滿意直達巔峰！』。」，然細看廣告中八十三
        年二月十日Ａ罩杯、八十三年三月六日Ｂ罩杯、八十三
        年四月二日Ｃ罩杯、八十三年五月二日Ｄ罩杯之胸部，
        肩部寬窄有異、鎖骨大小、寬窄、凹凸、乳溝間格不一
        、乳暈大小及顏色深淺亦不相同，顯分屬四人之胸部。
        雖被告己○○於本院審理中經由證人庚○○提出自八十
        三年二月十日至同年五月二日，從Ａ罩杯升級至Ｄ罩杯
        之包含頭部之前揭廣告相片為證，惟仍存有前開之種種
        疑點外，被告己○○及證人庚○○復無法舉證證明，群
        亨公司確實有讓證人庚○○之胸部在三個月內或極短之
        時間內，由Ａ罩杯升級至Ｄ罩杯之實際績效，且現今之
        電腦合成相片科技，輕易即可製成前開廣告所刊登之相
        片效果，自難僅以前開之包含頭部之廣告相片即遽為被
        告己○○有利事實之認定依據。而再質諸被告己○○亦
        坦承該廣告係其負責，廣告中八十三年二月十日Ａ罩杯
        、八十三年三月六日Ｂ罩杯、八十三年四月二日Ｃ罩杯
        、八十三年五月二日Ｄ罩杯之胸部係分屬四人之胸部等
        情，此亦經本院於九十四年六月二十二日當庭勘驗臺灣
        臺中地方法院檢察署九十二年偵續字第二三七號九十三
        年六月二日上午被告己○○偵訊筆錄內容，是否有供述
        稱：「（檢察官問：你有承認從Ａ罩杯到Ｄ罩杯之廣告
        不實？）被告己○○答：這廣告是我負責的。我認為此
        廣告真實，是公平會認定不實。（檢察官問：該廣告中
        該女人之Ａ、Ｂ、Ｃ、Ｄ都是同一女人的胸部？（提示
        廣告））被告己○○答：是同一人胸部。但上面那一排
        不是同一人，下面那一排是同一人。（檢察官問：依你
        所述該女人之Ａ、Ｂ、Ｃ、Ｄ都不是同一女人的胸部？
        ）是否願意在該廣告簽名指認？被告己○○答：其實我
        也是不太清楚，所以我不簽名。要問當初製作此廣告的
        人比較清楚。」等語，經勘驗結果，被告己○○確實有
        如筆錄所記載內容之供述，並且當場有其所選任之辯護
        人劉思顯律師在場等情，此有本院九十四年六月二十二
        日之勘驗筆錄一份在卷可稽。足認被告己○○所辯解稱
        ：「其於九十三年六月二日臺灣臺中地方法院檢察署檢
        察官偵訊時，並未坦承前開廣告係其負責，亦未承認廣
        告中八十三年二月十日Ａ罩杯、八十三年三月六日Ｂ罩
        杯、八十三年四月二日Ｃ罩杯、八十三年五月二日Ｄ罩
        杯之胸部係分屬四人之胸部，其真意係指該廣告即臺灣
        臺中地方法院檢察署九十一年度發查字第三九○四號第
        七十五頁背面上一排照片之女子是同一人，下一排照片
        之女子也是同一人，但上下排之女子並不是同一人，該
        偵訊筆錄不實。」云云，顯無可採。再前揭本案所刊登
        之「女人胸部可在三個月內或極短之時間內，由Ａ罩杯
        升級至Ｄ罩杯」之廣告，亦經行政院公平交易委員會認
        定不實。而行政院公平交易委員會處理該等廣告不實案
        時，曾函送行政院衛生署為專業鑑定，該署鑑定意見亦
        認欲使乳房豐滿而達立竿見影之效為「隆乳手術」而已
        ；沒有科學證據顯示廣告內有關ＢＲ活性護理、ＢＰ集
        聚系統、ＶＢＲ完美定型等護理課程會使乳房實質體積
        變大，亦有行政院公平交易委員會八十八年十一月一日
        （八十八）公處字第Ｏ五一號處分書及行政院衛生署衛
        署食字第八八Ｏ一七五一三號函、衛署食字第八八Ｏ五
        六九八七號函在卷可考。足見該廣告宣稱快速豐胸效果
        一節，乃係虛偽不實之詐術無疑。又前揭所刊登之「女
        人胸部可在三個月內或極短之時間內，由Ａ罩杯升級至
        Ｄ罩杯」之廣告，自八十六年間持續刊登至八十八年三
        月，八十八年五月十三日行政院公平交易委員會裁定該
        廣告係屬不實廣告，自此以後，群亨公司雖未再以從「
        Ａ升級至Ｄ罩杯」作為廣告內容，然八十八年六月獨家
        報導所刊登之「成長帶給女人圓滿的喜悅與永遠的幸福
        」廣告，與本案前揭所刊登之「女人胸部可在三個月內
        或極短之時間內，由Ａ罩杯升級至Ｄ罩杯」之廣告頗有
        類似之處，亦經行政院公平交易委員會於八十八年十一
        月五日以（八十八）公處字第一三七號處分書，認定為
        虛偽不實及引人錯誤之表示之廣告，應自該處分書送達
        之次日起立即停止該虛偽不實及引人錯誤之表示，並處
        罰鍰新台幣二百五十萬元，及應刊登更正廣告，用以澄
        清原虛偽不實及引人錯誤之表示之廣告等情。益徵被告
        己○○前揭本案所刊登之「女人胸部可在三個月內或極
        短之時間內，由Ａ罩杯升級至Ｄ罩杯」之廣告，確係虛
        偽不實之廣告無訛。易言之，被告己○○前揭所刊登之
        廣告，其所用方法，應認為係屬詐術，足以致使人陷於
        錯誤，堪予肯認。
（二）、設於臺北市大安區○○○路○段二０五號九樓之「群亨
        國際美容股份有限公司」係於八十二年六月十八日經核
        准設立，負責人為被告己○○，於八十四年八月二十八
        日變更負責人登記為案外人林正雄，於八十五年八月十
        日再變更負責人登記為被告己○○，於八十八年九月二
        十九日又變更負責人登記為案外人林正雄，於八十九年
        七月十五日復變更負責人登記為案外人賴健平，於九十
        年七月二十一日變更負責人登記為案外人林武政（即被
        告己○○之岳父），於九十二年八月十三日變更負責人
        登記為被告己○○，此有該公司之經濟部公司執照、股
        東名簿、群亨公司變更登記申請書、群亨公司變更登記
        表、群亨公司申請公司變更登記之經濟部公司執照、群
        亨公司營利事業登記證、台北市政府建設局函等附卷可
        查。而證人賴健平亦於本院九十四年九月七日審理時，
        到庭結證稱：「（審判長問證人賴健平：群亨國際美容
        股份有限公司是否由被告己○○擔任實際負責人？）證
        人賴健平答：因為被告己○○是投資人，並沒有實際負
        責人，是依照登記之負責人為負責人。（審判長問證人
        賴健平：群亨國際美容股份有限公司登記負責人是否有
        在實際經營公司業務？）證人賴健平答：有的，每次登
        記之負責人都有實際經營公司業務。（審判長問證人賴
        健平：依據群亨國際美容股份有限公司經濟部公司執照
        所載，該公司八十五年八月十日起至八十八年九月二十
        八日止登記之負責人為被告己○○，依你剛才所述，被
        告己○○在該段時間確實有在經營該公司業務，是否如
        此？）證人賴健平答：是的。（審判長問證人賴健平：
        對於被告己○○於九十三年六月二日檢察官詢問時所述
        有無意見？（提示並告以要旨））證人賴健平答：從Ａ
        罩杯到Ｄ罩杯之廣告是由企劃部送到我當時擔任負責人
        之互信國際傳播有限公司來之後，我有拿去給被告己○○看過之後，他有看過廣告之內容，同意之後才拿給企
        劃部去刊登，對於被告己○○所述，我沒有意見。」等
        情（見本院九十四年九月七日審判筆錄）。足見前揭本
        案所刊登之「女人胸部可在三個月內或極短之時間內，
        由Ａ罩杯升級至Ｄ罩杯」之廣告，確係由被告己○○觀
        看後同意播出無疑。
（三）、前揭所刊登之「女人胸部可在三個月內或極短之時間內
        ，由Ａ罩杯升級至Ｄ罩杯」之廣告，自八十六年間持續
        刊登至八十八年三月，八十八年五月十三日行政院公平
        交易委員會裁定該廣告係屬不實廣告，自此以後，群亨
        公司雖未再以從「Ａ升級至Ｄ罩杯」作為廣告內容，然
        刊登該廣告之報章刊物業已售出，無從回收，仍在市面
        上流通，此由證人戊○○於本院九十四年六月二十二日
        審理時，到庭具結證稱：「群亨公司於八十六年間在獨
        家報導刊登可從『Ａ罩杯升級至Ｄ罩杯』之廣告，八十
        八年五月間行政院公平交易委員會裁定處分後即停止刊
        登，．．．．．．，因廣告內容無法回收，但各大報紙
        均有刊登行政院公平交易委員會之處分，電視亦有報導
        ，因此群亨公司並未登報澄清。」等語（見本院九十四
        年六月二十二日審判筆錄）。及證人壬○○於本院九十
        四年六月二十二日審理時，到庭具結證稱：「告訴人辛○○於八十九年三月三日首次至『女人話題』台中店試
        作，同年月二十日簽約，告訴人辛○○有提到係看到舊
        報紙或是週刊才來分店試作保養課程。」等語（見本院
        九十四年六月二十二日審判筆錄），核與告訴人辛○○
        指訴稱，係見到被告己○○前揭所刊登之「女人胸部可
        在三個月內或極短之時間內，由Ａ罩杯升級至Ｄ罩杯」
        之廣告，陷於錯誤，始至「女人話題」台中店詢問，並
        陸續購買五套「女人話題」之美容課程，迄同年七月二
        十四日止，共支付課程費用三十一萬八千八百元等情相
        符；而參照行政院公平交易委員會八十八年十一月五日
        （八十八）公處字第一三七號處分書，對被告己○○於
        八十八年六月獨家報導所刊登之「成長帶給女人圓滿的
        喜悅與永遠的幸福」之廣告，除處分認定為虛偽不實及
        引人錯誤之表示之廣告，應自該處分書送達之次日起立
        即停止該虛偽不實及引人錯誤之表示，並處罰鍰二百五
        十萬元外，及應刊登更正廣告，用以澄清原虛偽不實及
        引人錯誤之表示之廣告等情，亦應認被告己○○前揭所
        刊登之「女人胸部可在三個月內或極短之時間內，由Ａ
        罩杯升級至Ｄ罩杯」之廣告，既經行政院公平交易委員
        會八十八年十一月一日（八十八）公處字第Ｏ五一號處
        分書認定係虛偽不實及引人錯誤之表示之廣告，為免仍
        流通在市面上之刊登該廣告之報章刊物，引人陷於錯誤
        ，被告己○○實有登報刊登更正廣告，用以澄清原虛偽
        不實及引人錯誤之表示之廣告之義務，被告己○○不此
        之為，致告訴人辛○○有如上之陷於錯誤，陸續購買五
        套「女人話題」之美容課程，被告己○○自難辭刑責。
        從而，告訴人辛○○上開指訴應堪採信。
（四）、告訴人辛○○與「女人話題」台中店於八十九年三月二
        十日簽訂之女人話題美容契約書上，載明有：「Ｗ─Ｇ
        ３美胸塑型專案：ＢＲＸ４、ＵＢＸ３、ＢＰＸ２、Ｂ
        ＡＸ３、ＡＳＸ２、ＯＭＸ１、ＲＯＸ１」等內容課程
        ，此有該女人話題美容契約書影本一份在卷可參；而被
        告己○○前揭所刊登之「女人胸部可在三個月內或極短
        之時間內，由Ａ罩杯升級至Ｄ罩杯」之廣告，其上亦刊
        載有：「『ＢＲ』：賦活滋養荷爾蒙護理系統─活絡結
        締組織充分聚集荷爾蒙，促乳房再發育。『ＢＰ』：高
        週波循環集聚系統─促胸部血液循環，集中養分、改善
        吸收不良的現象。」等內容課程，此有前開美容契約書
        及廣告均影本各一份在卷可考。而被告己○○於本院九
        十四年九月七日審理時，到庭供述稱如下：「（審判長
        問被告己○○：你除了在Ａ罩杯升級到Ｄ罩杯之廣告內
        記載有ＢＲ、ＢＰ課程外，是否有在另外的廣告內刊登
        有ＢＲ、ＵＢ、ＢＰ、ＢＡ、ＡＳ、ＯＭ、ＲＯ等課程
        ？）被告己○○答：我不知道，內容營業部才比較清楚
        。」（見本院九十四年九月七日審判筆錄）。是綜據上
        述，「ＢＲ」、「ＢＰ」課程除在被告己○○前揭所刊
        登之「女人胸部可在三個月內或極短之時間內，由Ａ罩
        杯升級至Ｄ罩杯」之廣告上刊登出現過，並未在被告己○○所刊登之其他廣告上刊登出現過，足認告訴人辛○○與「女人話題」台中店於八十九年三月二十日簽訂之
        女人話題美容契約書上，所載明之：「Ｗ─Ｇ３美胸塑
        型專案：ＢＲＸ４、ＢＰＸ２」等內容課程，係依據被
        告己○○前揭所刊登之「女人胸部可在三個月內或極短
        之時間內，由Ａ罩杯升級至Ｄ罩杯」之廣告上刊登之「
        ＢＲ」、「ＢＰ」課程而來無訛。
（五）、被告己○○前揭所刊登之「女人胸部可在三個月內或極
        短之時間內，由Ａ罩杯升級至Ｄ罩杯」之廣告，其上刊
        載：「『ＢＲ』：賦活滋養荷爾蒙護理系統─活絡結締
        組織充分聚集荷爾蒙，『促乳房再發育』。」等語，其
        所謂「促乳房再發育」，意義相當明確，應係指能夠讓
        乳房再發育增大之意。則告訴人辛○○與「女人話題」
        台中店於八十九年三月二十日簽訂之女人話題美容契約
        書上，既載明有：「Ｗ─Ｇ３美胸塑型專案：ＢＲＸ４
        、ＢＰＸ２」等內容課程，當然包含有「促進告訴人辛○○之乳房再發育」之契約約定在內，實毋庸置疑。否
        則，焉有人願意花費高達三十一萬八千八百元之鉅資，
        而未約定必須達到消費者所要求之一定之契約效果者？
        顯難想像。且證人即「女人話題」台中店美容師丙○○
        於九十三年二月二十三日於偵查中亦到庭證述稱，告訴
        人辛○○至「女人話題」台中店係做「豐胸課程」，告
        訴人辛○○之目的是「健胸」、「豐胸」，課程代號Ｂ
        Ｒ、ＵＢ內容是指胸部擺片、ＢＰ內容是指胸部吸集、
        ＢＡ內容是指胸部芳香療法、ＡＳ內容是指全身芳香療
        法、ＯＭ內容是指全身油壓、ＲＯ內容是指全身羅密歐
        課程，告訴人辛○○當時胸部有比較大，胸部罩杯有換
        大一點，是由Ｂ到Ｃ，其有用皮尺量過，告訴人辛○○
        之公分數有增加等語（見台灣台中地方法院檢察署九十
        二年度偵續字第二三七號第一卷第七十九至八十頁）。
        更加明確證明告訴人辛○○與「女人話題」台中店於八
        十九年三月二十日簽訂之女人話題美容契約書，確係為
        豐胸目的而訂立無誤。
（六）、證人即於八十九年十一月間至群亨公司所屬旗下最佳女
        主角國際美容股份有限公司、菲夢絲國際美容股份有限
        公司台南店消費之客人宋秀梅於九十二年十一月七日在
        偵查中亦到庭證述稱，群亨公司所做之課程並無效果等
        情（見台灣台中地方法院檢察署九十二年度偵續字第二
        三七號第一卷第四十九至五十二頁）。證人即於八十五
        年至八十七年間至群亨公司所屬旗下「女人話題」台北
        店、又於八十九年間至群亨公司所屬旗下「女人話題」
        台中店消費之客人連雅婷於九十三年五月二十一日在偵
        查中到庭證述稱，群亨公司所屬旗下之「女人話題」改
        成「新樂園」，最佳女主角到菲夢絲，均是同一家店，
        且店內職員稱老闆均是被告己○○，其係先看廣告，廣
        告係保證胸部會變大，其至台北店詢問，該店即拿其他
        見證人之照片給其觀看，說係店內其他客人之成功案例
        ，收據上均只標明課程代號，未標明課程名稱，詢問之
        ，則推稱是其所購買之課程，之後，有糾紛時，該店所
        講均不一樣，其當初至該店之目的即是要讓胸部變大，
        該店有口頭保證及書面保證，但書面保證簽完之後，該
        店說要寄回總公司蓋章，然往後均無下文，其係看廣告
        認為有效才去的等情（見台灣台中地方法院檢察署九十
        二年度偵續字第二三七號第一卷第一三二至一三三頁）
        ；證人連雅婷復於九十三年六月二日在偵查中到庭證述
        稱，其至台北明曜店消費目的是豐胸，該店試做課程以
        吸集胸部一邊，讓其見到胸部二邊大小不一樣，該店隨
        即稱馬上看到效果，其因此上當而購買課程（見台灣台
        中地方法院檢察署九十二年度偵續字第二三七號第一卷
        第一四○頁）。基上證人宋秀梅、連雅婷之證詞，亦足
        證明告訴人辛○○之指訴，堪資憑採。
（七）、此外，參酌被告己○○前曾犯侵占、妨害自由、違反公
        司法、違反公平交易法等罪，此有台灣台中地方法院檢
        察署刑案資料查註紀錄表一份在卷可按，被告己○○前
        亦曾因違反稅捐稽徵法、多次詐欺、違反勞動基準法、
        違反藥事法、妨害名譽等案件經檢察官實施偵查後，為
        不起訴處分，或經自訴人提起自訴後，由法院判決無罪
        確定在案，可謂訴訟經驗老到，法律常識豐富等情以觀
        ，被告己○○於簽訂契約時，自能規避不利於己之契約
        條件，以致本件告訴人辛○○所簽訂之契約，內容模糊
        不清，含混夾雜，令告訴人辛○○舉證困難，及偵審機
        關查證不易。惟揆諸前揭最高法院判例及刑事判決要旨
        釋示，本件雖無直接證據資以認定犯罪事實，惟綜合前
        揭各種間接證據，基於普通日常生活之經驗法則，本於
        推理作用，依所得心證而為事實判斷，仍能客觀認定被
        告己○○前述之犯罪事實。
（八）、至於證人壬○○、丁○○、丙○○、戊○○、賴健平、
        庚○○、甲○○ ( 藝名乙○○)雖於偵審中到庭附和被
        告己○○前述所辯之情況，惟其等或為被告己○○之員
        工，或為被告己○○之股東，或為被告己○○之前開廣
        告見證人，與被告己○○均有利害關係，證詞難免偏頗
        ，其等證言顯係臨訟勾串迴護被告己○○之詞，均委無
        足取，自均難採為對被告己○○有利事實認定之證據。
        再被告己○○出售前開課程及產品所得為群亨公司所有
        ，但被告己○○為群亨公司負責人兼股東，亦因此而受
        益，是被告己○○有為群亨公司及自己不法所有之意圖
        ，亦甚明確。
（九）、再者，復有聯合報、獨家報導之「女人話題」廣告、行
        政院衛生署食字第八八○一七五一三號函、衛生署食字
        第八八○五六九八七號函、行政院公平交易委員會處分
        書、「女人話題」美容契約書、課程收費單、產品收費
        單、美胸諮詢表、瘦身美胸課程紀錄等在卷足資佐證。
（十）、是綜據上述，本院斟酌全辯論意旨及調查證據之結果，
        依自由心證及經驗法則判斷事實之真偽，認被告己○○
        於聯合報、獨家報導等國內著名報章媒體刊登上開不實
        廣告，訛稱使用群亨公司「女人話題」產品及課程可達
        豐胸效果，誘使不知情之消費者上當購買。而告訴人辛○○見上開廣告後因而陷於錯誤，乃至群亨公司「女人
        話題」台中店付費購買群亨公司之課程及產品，然經實
        際施作並未達廣告宣稱之顯著效果等情，足證被告己○○確有詐欺之犯行，被告己○○嗣雖於本院審理中翻異
        前供空言否認，所辯無非臨訟畏罪飾卸之詞，要無足採
        ，事證已臻明確，被告己○○犯行洵堪認定。
四、核被告己○○所為，係犯刑法第三百三十九條第一項詐欺取
    財罪。爰審酌被告己○○利用女性愛美之天性，為賺取暴利
    ，不惜刊登虛偽不實之廣告以詐騙消費顧客，屢遭行政院公
    平交易委員會認定廣告虛偽不實，不思改善，仍變更方式繼
    續刊登類似之虛偽不實之廣告，接連以內容模糊不清、巧妙
    規避刑責之契約內容，騙取消費顧客巨額款項，惡性非輕，
    不宜輕縱，暨被告己○○犯罪之動機、目的、手段、品行不
    佳，詳如前述，此有台灣台中地方法院檢察署刑案資料查註
    紀錄表一份在卷可按、所生危害及犯罪後猶飾詞狡賴犯行，
    毫無悔意，且犯罪後迄今仍未與告訴人辛○○達成民事和解
    ，取得諒解，犯後態度不佳等一切情狀，量處如主文所示之
    刑，以資懲儆。
據上論斷，應依刑事訴訟法第二百九十九條第一項前段、刑法第
三百三十九條第一項、罰金罰鍰提高標準條例第一條前段，判決
如主文。
中　　華　　民　　國　　94　　年　　10　　月　　5 　　日
                        臺灣臺中地方法院刑事第八庭
                            審判長法官  朱  光  國
                                  法官  洪  堯  讚
                                  法官  洪  俊  誠
以上正本證明與原本無異。
如不服本判決，應於判決送達後十日內向本院提出上訴狀，上訴
於臺灣高等法院臺中分院(須附繕本)。
                                書記官  蕭  榮  峰
中　　華　　民　　國　　94　　年　　10　　月　　5 　　日
附錄論罪科刑實體法條文：
刑法第三百三十九條：
意圖為自己或第三人不法之所有，以詐術使人將本人或第三人之
物交付者，處五年以下有期徒刑、拘役或科或併科一千元以下罰
金。
（罰金部份業經提高十倍為一萬元）
以前項方法得財產上不法之利益或使第三人得之者，亦同。
前二項之未遂犯罰之。
